【裁判字號】    97,審訴,817
【裁判日期】    970526
【裁判案由】    妨害自由等
【裁判全文】
臺灣高雄地方法院刑事判決             97年度審訴字第817號
公  訴  人  臺灣高雄地方法院檢察署檢察官
被      告  乙○○
                    （現於台灣高雄監獄）
            丁○○
上列被告因妨害自由等案件，經檢察官提起公訴（96年度偵字第
6553號），嗣因被告就被訴事實為有罪之陳述，經本院合議庭裁
定由受命法官獨任依簡式審判程序審理，判決如下：
    主  文
乙○○共同犯私行拘禁罪，累犯，處有期徒刑拾月；減為有期徒
刑伍月，如易科罰金，以新臺幣壹仟元折算壹日；扣案之手銬壹
付沒收。又共同犯傷害罪，累犯，處有期徒刑參月，如易科罰金
，以新臺幣壹仟元折算壹日；減為有期徒刑壹月又拾伍日，如易
科罰金，以新臺幣壹仟元折算壹日。應執行有期徒刑陸月，如易
科罰金，以新臺幣壹仟元折算壹日；扣案之手銬壹付沒收。
丁○○共同犯私行拘禁罪，處有期徒刑柒月；減為有期徒刑參月
又拾伍日，如易科罰金，以新臺幣壹仟元折算壹日；扣案之手銬
壹付沒收。又共同犯傷害罪，處有期徒刑貳月，如易科罰金，以
新臺幣壹仟元折算壹日；減為有期徒刑壹月，如易科罰金，以新
臺幣壹仟元折算壹日。應執行有期徒刑肆月，如易科罰金，以新
臺幣壹仟元折算壹日；扣案之手銬壹付沒收。
    事  實
一、乙○○曾犯搶奪、竊盜案件，經法院分別判處有期徒刑10月
    、6 月，應執行有期徒刑1 年2 月確定，於93年10月28日執
    行完畢。緣丙○○前以乙○○之名義購買房屋及辦理貸款，
    並約定由丙○○負責繳納前6 個月之貸款利息，未料丙○○
    竟未繳納，乙○○因此心生不滿；又李松男前曾委託丙○○
    辦理房屋過戶事宜而交付身分證予丙○○，未料事後李松男
    竟成為其他公司之負責人，李松男因此懷疑係丙○○所為，
    乃委託甲○○代為處理此項糾紛。乙○○、甲○○2 人為解
    決前開糾紛，乃推乙○○打電話給丙○○，佯稱洽商仲介買
    賣事宜，約丙○○於95年9 月5 日上午10時許，在高雄縣燕
    巢鄉○○村○○路31號不知情之李春財（乙○○之舅舅）住
    處見面。丙○○於是日即駕駛其所有之車牌號碼ＺＸ─3082
    號自小客車前往，乙○○、甲○○亦夥同丁○○、綽號「順
    仔」、另2 名真實姓名、年籍均不詳之成年男子，及李松男
    姐姐李美蓮共同前往，並先於上開李春財住處談判，因丙○○無法拿出現金，甲○○、乙○○、丁○○、綽號「順仔」
    、及另2 名真實姓名、年籍均不詳之成年男子等人即基於普
    通傷害之犯意聯絡，共同毆打丙○○，嗣因屋主李春財不滿
    乙○○等人在其住處打人，請渠等離開，該2 名真實姓名、
    年籍均不詳之成年男子旋即離開。甲○○、乙○○、丁○○
    及「順仔」等人乃另行起意將丙○○帶往其他處所繼續談判
    ，旋基於私行拘禁之犯意聯絡，先由綽號「順仔」男子強行
    取走丙○○所有之手機，以免丙○○與他人聯絡，再由甲○○強行取走丙○○持所有之自小客車鑰匙後，強迫丙○○坐
    於上開自小客車後座，丁○○及「順仔」則坐於丙○○左右
    二側，以防丙○○離去，甲○○則負責駕駛丙○○之自小客
    車，至於乙○○則駕駛另一輛車，先後駛往高雄市楠梓區○○○路1721之15號乙○○所有房屋。到達後將丙○○私行拘
    禁在該處4 樓，並由乙○○、丁○○2 人負責看守，丁○○
    為免丙○○逃脫，復持甲○○所有之手銬1 付將丙○○拷於
    4 樓之樓梯口，且以前開糾紛為由，對丙○○稱：「若不將
    錢交出來，你就永遠別想離開」等語，以此方式脅迫丙○○
    簽立面額各新台幣（下同）10萬元之本票3 張、及和解書1
    紙，而使丙○○行無義務之事。期間，甲○○等人為達獲得
    賠償之目的，乃承上開傷害之故意，由「順仔」接續毆打丙○○，致丙○○身體因此受有背部挫傷、頭後枕部腫、左側
    顏面瘀青等傷害。丙○○不堪傷害，乃打電話向家人開口要
    錢，仍未能得逞。迄95年9 月7 日下午4 時50分許，乙○○
    、丁○○復強押丙○○駕車外出取款時，在高雄縣鳳山市某
    處，丙○○始趁機逃跑後報警，前後共被私行拘禁達2 日又
    6 小時50分鐘。嗣經警於95年10月22日，在高雄縣岡山鎮○○街47號3 樓查獲甲○○、丁○○，並起出丙○○上開自小
    客車（另懸掛Ｇ9 ─2076號車牌）；復經甲○○同意，於翌
    日16時15分許，在高雄縣岡山鎮○○街47號3 樓扣得手銬1
    付，與本案無關之電纜線2 批、鐵剪2 支、美工刀2 支、尖
    嘴鉗3 支、手套1 支、棉質繩1 條，及丙○○所有之LV皮包
    2 個、LV筆記本1 個、公文夾2 本；復於95年10月31日中午
    12時許，循線在高雄縣永安鄉○○路130 巷9 號前停車場，
    起出ＺＸ-3082 號自小客車車牌2 面。
二、案經丙○○訴由高雄縣政府警察局岡山分局報告偵辦。
    理  由
一、本件被告乙○○、丁○○所犯為死刑、無期徒刑或最輕本刑
    為3 年以上有期徒刑以外之罪，其於準備程序中就被訴事實
    為有罪之陳述，經法官告知簡式審判程序之旨，並聽取公訴
    人之意見後，依刑事訴訟法第273 條之1 第1 項規定，合議
    庭裁定由受命法官獨任進行簡式審判程序，合先敘明。
二、上開事實業據被告乙○○、丁○○2 人於本院審理中自白不
    諱，且互核相符，並經證人李春財、丙○○、李松男、李美
    蓮、管進宏於偵訊時證述明確，復有高雄市立聯合醫院診斷
    書、贓物認領保管單、本票影本、和解書、扣案之手銬1 付
    附卷可稽，是本案罪證明確，被告2 人之犯行均堪以認定。
三、核被告所為係犯刑法第302 條第1 項私行拘禁罪、第277 條
    第1 項之傷害罪。被告乙○○、丁○○、甲○○、「順仔」
    及其他不詳姓名之2 名成年男子間，就傷害罪部分，被告乙○○、丁○○、甲○○、「順仔」間，就私行拘禁罪部分，
    均有犯意之聯絡、行為之分擔，均為共同正犯。按被告3 人
    強制被害人簽發本票及和解書使人行無義務之低度行為，為
    剝奪人行動自由之高度行為所吸收；其對被害人施予恐嚇係
    包含於剝奪行動自由之同一意念之中，仍應視為剝奪行動自
    由之部分行為（最高法院29年上字第2359號及74年度台上字
    第3404號判例可資參照），被告等人係為妨害告訴人之自由
    ，始取走告訴人之手機、鑰匙，且於妨害自由之過程中，以
    恐嚇之言詞強制告訴人簽發本票、和解書，揆諸前揭說明，
    此部分之強制、恐嚇行為均為妨害自由行為所吸收，不另論
    罪。被告等人先後數次毆打告訴人之傷害犯行，係於密接之
    時地，接續為之，為接續犯。被告所犯上開2 罪間，犯意個
    別、罪名互異、行為互殊，為數罪，應予分論併罰。被告乙○○有如事實欄所載之前案紀錄，此有臺灣高等法院前案紀
    錄表附卷可稽，其於有期徒刑執行完畢後5 年內再故意犯本
    件有期徒刑以上之罪，為累犯，爰依刑法第47條第1 項規定
    加重其刑。爰審酌被告等人不思以和平方式解決渠等與告訴
    人間之糾葛，動輒以暴力相向，實有未當，及剝奪告訴人之
    期間相當長，惟犯後於本院審理時坦承犯行，告訴人所受之
    傷害，犯罪過程之主從關係等一切情狀，分別量處如主文所
    示之刑。查本案被告犯罪時間在96年4 月24日以前，爰依中
    華民國九十六年罪犯減刑條例第2 條第1 項第3 款、第7 條
    之減刑規定，減其宣告刑二分之一，並諭知易科罰金之折算
    標準。並合併定其應執行之刑，及易科罰金之折算標準。扣
    案之手銬1 付是被告甲○○所有，供犯本案所用之物，此業
    據被告乙○○、丁○○於本院審理時供述明確，爰依刑法第
    38 條 第1 項第2 款宣告沒收。至於其他扣案之電纜線2 批
    、鐵剪2 支、美工刀2 支、尖嘴鉗3 支、手套1 支、棉質繩
    1 條，則與本案無關，爰不另為沒收之諭知。
四、被告甲○○俟其到案後另行審結。
據上論斷，應依刑事訴訟法第273 條之1 第1 項、第299 條第1
項前段、第310 條之2 、第454 條第2 項、刑法第28條、第302
條第1 項、第277 條第1 項前段、第47條第1 項、第41條第1 項
前段、第51條第5 款、第38條第1 項第2 款、刑法施行法第1 條
之1 、中華民國九十六年罪犯減刑條例第2 條第1 項第3 款、第
7條 ，判決如主文。
本案經檢察官鄭益雄到庭執行職務。
中    華    民    國    97    年    5     月    26    日
                  刑事第七庭    法  官  李淑惠
以上正本證明與原本無異。
如不服本判決，應於判決送達之日起10日內向本院提出上訴書狀
。
中    華    民    國    97    年    5     月    26    日
                                書記官  王淑娟
附錄本判決論罪科刑之法條
中華民國刑法第302條
私行拘禁或以其他非法方法，剝奪人之行動自由者，處5 年以下
有期徒刑、拘役或3 百元以下罰金。
因而致人於死者，處無期徒刑或7 年以上有期徒刑，致重傷者，
處3 年以上10年以下有期徒刑。
第 1 項之未遂犯罰之。
中華民國刑法第277條
傷害人之身體或健康者，處 3 年以下有期徒刑、拘役或 1 千元
以下罰金。
犯前項之罪因而致人於死者，處無期徒刑或 7 年以上有期徒刑；
致重傷者，處3 年以上10年以下有期徒刑。


司法院資訊處製作；財團法人民間司法改革基金會備份。
